【裁判字號】    89,台上,5344
【裁判日期】    890907
【裁判案由】    偽造有價證券等罪
【裁判全文】
最高法院刑事判決                              八十九年度台上字第五三四四號
    上  訴  人  國瑞保險代理人股份有限公司
    兼右代表人  丁○○
    共同代理人  陳昆明律師
    被      告  乙○○
                甲○○
                丙○○
右上訴人等因自訴被告等偽造有價證券等罪案件，不服台灣高等法院中華民國八十八
年十二月二日第二審更審判決（八十七年度上更(二)字第一六一號，自訴案號：前台灣
台北地方法院士林分院八十二年度自字第三七號），提起上訴，本院判決如左：
    主  文
上訴駁回。
    理  由
按刑事訴訟法第三百七十七條規定：上訴於第三審法院，非以判決違背法令為理由，
不得為之。是提起第三審上訴，應以原判決違背法令為理由，係屬法定要件，且必須
依據卷內資料為具體之指摘，並足據以辨認原判決已具備違背法令之形式，始屬相當
。本件原判決以上訴人等自訴被告乙○○、甲○○、丙○○等人涉犯業務侵占、偽造
有價證券等罪嫌，經審理結果，認為不能證明被告等犯罪，因而維持第一審均諭知無
罪之判決，業已明所憑之證據及得心證之理由。經核原判決從形式上觀察，尚無違
背法令之情形存在。上訴意旨略稱：(一)證人程青山在上訴人丁○○被訴背信等案件（
即原審法院八十四年度上更(一)字第一七一號）所為之證言，業經該案判決不予採取，
則程青山另於本件作證，其證詞當然亦非可採，原判決竟予採信，顯有違誤；(二)國權
企管顧問股份有限公司（下稱國權公司，負責人為賈洪範）支票用章，平日均由被告
丙○○保管，目前仍在被告持有中，此有丙○○之存證信函可憑，是證人王瑞銘證稱
：支票章都由丁○○、賈洪範、李天個人保管云云，顯與事實不符，原審遽予採信，
自屬判決理由矛盾；(三)被告甲○○曾坦承其為上訴人國瑞保險代理人股份有限公司（
下稱國瑞公司）向張小龍借款新台幣（下同）共二百萬元，向林正夫借款共一百五十
萬元，然國瑞公司之帳簿並無各該入帳，足見上開款項為被告等人侵占甚明，原判決
就被告等人此部分之犯行棄置不論，仍認被告等人並無侵占犯行，併有判決理由不備
之違法云云。惟查：(一)按審理事實之刑事法院，應自行調查證據，以為事實之判斷，
不受另案判決認定之事實或理由之論述所拘束。本件原判決依據調查之結果，採信證
人程青山之證言，原屬其對於證據之證明力，所為自由判斷之職權行使，縱程青山在
另一刑事案件中之證言，未為該案判決所採用，亦不得執此指摘原判決之採證即屬違
法。(二)又依卷附上訴人丁○○與被告丙○○間往返之存證信函（影本附上訴卷(一)第九
十二、九十三頁）所示，被告丙○○僅表示：國瑞公司之「公司章」、「董事長（即
丁○○）印鑑章」、「董事長簽名條章」，在丁○○至公司上班前，將先交由該公司
總經理（即被告乙○○）保管等旨，核與證人王瑞銘所稱：國權、國謹（即國謹國際
開發股份有限公司，負責人為李天）二家公司的支票由丁○○親自保管；國謹公司支
票用章分由丁○○、賈洪範、李天個人自行保管，他人不能取得；國權公司行政用章
委任丙○○保管，但非有丁○○、賈洪範批判的文稿，丙○○也不能用印云云（見上
訴卷(二)第三五六、三七九頁），並無牴觸，原判決採信王瑞銘之上開證言，顯無上訴
意旨所指理由矛盾之情形。(三)又按未經起訴之犯罪，除與起訴之犯罪有審判不可分之
關係外，法院不得加以審判。本件上訴人等並未起訴被告等人侵占國瑞公司向張小龍
所借二百萬元及向林正夫所借一百五十萬元等二筆款項之犯行（上訴人等原係自訴被
告等人向張小龍、林正夫各詐借二百萬元及一百五十萬元，涉嫌詐欺取財等情，詐欺
部分業經原法院前審判決被告等人無罪確定），而上訴人等自訴被告等人侵占報領之
開支款項及福利金部分，既經原審維持第一審諭知無罪之判決，即與未起訴之其他事
實，並無裁判上一罪之審判不可分關係，原審未併予審究，自不容任意指為違法，而
執為第三審上訴之適法理由。至其餘上訴意旨或仍持原判決已說明理由，而捨棄不採
之陳詞指訴，再為事實上之爭執，或就事實審法院取捨證據之職權行使，全憑己見，
漫事指摘，難謂已符合首揭法定上訴第三審之要件。其上訴違背法律上之程式，應予
駁回。又本件業務侵占部分，雖屬刑事訴訟法第三百七十六條第三款所列之案件，惟
於修正刑事訴訟法施行前，原得上訴於第三審法院，且已繫屬於法院，依刑事訴訟法
施行法第五條第一項規定，仍應依施行前之法定程序終結之，附此明。
據上論結，應依刑事訴訟法第三百九十五條前段，判決如主文。
中      華      民      國    八十九    年      九      月      七      日
                              最高法院刑事第四庭
                                  審判長法官  黃  劍  青
                                        法官  劉  敬  一
                                        法官  林  增  福
                                        法官  楊  商  江
                                        法官  邵  燕  玲
      右正本證明與原本無異
                                              書  記  官
中      華      民      國    八十九    年      九      月     十四     日


司法院資訊處製作；財團法人民間司法改革基金會備份。
